【裁判字號】    97,聲,307
【裁判日期】    970731
【裁判案由】    返還提存物
【裁判全文】
臺灣嘉義地方法院民事裁定               97年度聲字第307號
聲  請  人  乙○○○
相  對  人  甲○○
                      號
上列當事人間聲請返還提存物事件，本院裁定如下：
  主  文
聲請駁回。
  理  由
一聲請意旨略以：聲請人與相對人間請求損害賠償事件，前遵本
  院民國96年度裁全字第663號民事裁定，提供新臺幣150,000元
  為擔保，以本院96年度存字第428號提存書提存，並聲請假扣
  押執行。茲因聲請人已聲請本院以97年度裁全聲字第38號裁定
  撤銷上開假扣押裁定，撤回前開假扣押之執行，並已定20日以
  上之期間，催告相對人行使權利，相對人未行使權利，爰依民
  事訴訟法第104條第1項規定，請求返還上開擔保金等語。
二按訴訟終結後，供擔保人證明已定20日以上之期間，催告受擔
  保利益人行使權利而未行使者，法院應依供擔保人之聲請，以
  裁定命返還其提存物或保證書，民事訴訟法第104條第1項第3
  款定有明文。又依同法第106條規定，上開有關供訴訟費用擔
  保之規定，於因假扣押供擔保之情形準用之。而所謂訴訟終結
  ，在因假扣押或假處分所供擔保之場合，因該擔保係為保障受
  擔保利益人因假扣押或假處分所受損害而設，倘執行法院已依
  假扣押或假處分裁定為假扣押或假處分之執行，則在執行法院
  撤銷執行程序前，受擔保利益人所受損害仍可能繼續發生，損
  害額既未確定，自難強令其行使權利，故必待假扣押或假處分
  之執行程序已撤銷，始得謂為訴訟終結（最高法院91年度臺抗
  字第490號、93年度臺抗字第71號裁定意旨參照）。又訴訟終
  結後定20日以上期間之催告，既屬法定要件之一，則催告必須
  在訴訟終結之後，否則即不生催告之效力，不能謂訴訟終結前
  之催告，亦屬合法（最高法院87年度臺抗字第454號裁定參照
  ）。
三經查，聲請人主張之事實，雖據其提出本院96年度裁全字第66
  3號、97年度裁全聲字第38號民事裁定、96年度存字第428號提
  存書、存證信函暨郵件收件回執各1份為證。然聲請人於97年4
  月25日寄發存證信函予相對人，催告相對人行使權利，上開存
  證信函於同年5月6日送達於相對人，此有卷附上開存證信函暨
  郵件收件回執各1份可稽。惟聲請人以上開假扣押裁定聲請假
  扣押執行，經本院以96年度執全字第376號事件受理，並囑託
  嘉義縣水上地政事務所（下稱水上地政）查封相對人所有之不
  動產，嗣聲請人撤回強制執行聲請，本院乃於97年6月13日函
  請水上地政塗銷查封登記，水上地政則於97年6月20日辦理塗
  銷查封登記完竣等情，已經本院依職權調取本院96年度執全字
  第376號事件卷宗核閱無訛，足見本件聲請人係於本院上開假
  扣押之執行程序尚未撤銷前，即已催告相對人行使權利，揆之
  前開說明，顯然係於訴訟終結「前」，即已催告相對人行使權
  利，核與民事訴訟法第104條第1項第3款所定訴訟終結「後」
  ，定20日以上之期間，催告受擔保利益人行使權利而未行使之
  情形，即有未合，故聲請人聲請返還擔保金，為無理由，應予
  駁回。
中    華    民    國    97    年    7     月    31    日
                  民事第二庭  法  官  蘇雅慧
以上正本證明與原本無異。
如不服本裁定應於送達後10日內向本院提出抗告狀，並繳納裁判
費新臺幣1,000元。
中    華    民    國    97    年    7     月    31    日
                              書記官  劉昀匊


司法院資訊處製作；財團法人民間司法改革基金會備份。
